【裁判字號】    89,上更(一),269
【裁判日期】    890516
【裁判案由】    毒品危害防制條例
【裁判全文】
臺灣高等法院刑事判決                  八十九年度上更(一)字第二六九號
    上  訴  人
    即  被  告  丙○○
    指定辯護人  本院甲○
    上  訴  人
    即  被  告  乙○○
    選任辯護人  鄭崇文律師
右上訴人，因毒品危害防制條例案件，不服臺灣新竹地方法院八十七年度訴字第一八
五號，中華民國八十八年五月七日第一審判決（起訴案號：臺灣新竹地方法院檢察署
八十六年度偵字第九六五０號）提起上訴，經判決後，由最高法院發回更審，本院判
決如左：
    主      文
原判決撤銷。
丙○○共同非法販賣化學合成麻醉藥品，處有期徒刑年陸月。扣案之化學合成麻醉
藥品甲基安非他命壹包（驗餘淨重拾點陸陸公克），沒收。
乙○○共同非法販賣化學合成麻醉藥品，未遂，累犯，處有期徒刑年。扣案之化學
合成麻醉藥品甲基安非他命壹包（驗餘淨重拾點陸陸公克），沒收。
    事      實
一、丙○○於民國八十一年間因賭博案件，經本院判處有期徒刑七月；八十二年間又
    因違反麻醉藥品管理條例案件，經台灣新竹地方法院，判處有期徒刑七月；因違
    反麻醉藥品管理條例及藥事法案件，經同院判處有期徒刑五年及一年；其先後違
    反麻醉藥品管理條例及藥事法三案，定其應執行刑為有期徒刑六年三月，接續前
    開賭博案件執行，共計六年十月，於八十四年八月十日假釋出獄（縮短刑期假釋
    期滿日為八十八年十一月十六日），在假釋期中。乙○○於八十六年間因違反麻
    醉藥品管理條例案件，經台灣新竹地方法院判處有期徒刑六月，如易科罰金以三
    百元折算一日，於八十六年九月三十日易科罰金執行完畢，均不知悔改。丙○○
    意圖營利，於八十六年十一月十一日十五時許，在新竹市○○路民生保齡球館附
    近，以新臺幣（下同）四萬五千元之代價，向黃文燦（另案由原審法院審理）販
    入一包約十六公克重之安非他命，除部分供己施用外（非法施用部分經原審法院
    審理）嗣機販售圖利。緣案外人張智竣於八十六年十一月十三日十七時許，經警
    持檢察官簽發之搜索票，在新竹市○○路○段二０八巷一八四號查獲張智竣施用
    安非他命（另經原審法院審理）。因張智竣向警員供出來源，稱所施用之安非他
    命係向乙○○購得，而乙○○告知安非他命為丙○○所有，拿來轉售，願配合警
    方誘捕前手。當晚由張智竣打呼叫器給乙○○，乙○○回電，張智竣在警授意下
    向乙○○佯稱欲以六萬五千元之代價購買半兩安非他命等語，約定於新竹市○○
    ○路三五九號箱根汽車旅館（下稱箱根旅館）五一五房內交易，警員乃帶同張智
    竣至箱根旅館，由張智竣與喬裝買主之警員陳保孝攜帶現款在箱根旅館五一五房
    內等候，警員彭俊原等人則於附近埋伏。乙○○與丙○○乃基於共同之犯意，意
    圖營利，由乙○○於同日二十三時許，依約前往箱根旅館五一五室，表示要先見
    錢始同意交易，喬裝買主之警員陳孝保遂拿出現款，乙○○確認買主有錢交易，
    另以電話通知丙○○攜帶安非他命至箱根旅館交易。翌（十四）日凌晨零時三十
    分許，丙○○攜帶其向黃文燦購得除部分施用外之安非他命一包（驗餘淨重十三
    點六六公克）前來，欲以六萬五千元出售牟利，經埋伏警員上前盤查，丙○○駕
    車欲逃逸，警察對空鳴槍警告後，將丙○○逮捕，在其所駕駛之車內查獲安非他
    命一包（驗餘淨重十三點六六公克）扣案。丙○○於八十六年十一月十四日凌晨
    為新竹市警察局第三分局警員查獲時，供出安非他命來源是黃文燦所販售，因而
    破獲黃文燦非法販賣化學合成麻醉藥品案件（黃文燦另案業經本院八十六年度上
    訴字第六四八九號判處罪刑）。
二、案經新竹市警察局第三分局移送台灣新竹地方法院檢察署檢察官偵查起訴。
    理      由
一、訊據上訴人即被告丙○○、乙○○均矢口否認有販賣安非他命之犯行。被告丙○
    ○辯稱：當日係乙○○打電話約其至箱根旅館談論乙○○父親土地出售之事宜，
    其至現場即為警查獲，在其車內查獲扣案之安非他命供己施用，並非販賣云云。
    被告乙○○辯稱：張智竣打電話予我，請我至箱根旅館代付旅館住宿費用。至於
    我打電話請丙○○至箱根旅館，係因我父親有筆土地欲出售，擬請被告丙○○代
    為處理，並非販賣安非他命云云。
二、然查：
  (一)本件係警察人員於八十六年十一月十三日十七時許，查獲案外人張智竣涉嫌施用
    安非他命之犯行後，由張智竣供稱其施用之安非他命來源係乙○○，乙○○告知
    為丙○○所有，拿來轉售，為配合警方查緝前手，由警授意聯絡乙○○約於箱根
    旅館交易，表示要買安非他命半兩六萬五千元，乙○○聯絡丙○○前來交易時，
    為警當場查獲等情，為證人張智竣於警局偵訊、檢察官偵查中及原審中證述明確
    （見偵查卷第十五、十六、二十九頁，原審卷第三十、七十二、一０九頁）。核
    與證人即查獲被告丙○○、乙○○之警員彭俊原及冒充買主之警員陳孝保於原審
    法院證述之情節均相符合（見原審卷第五十七、一０八頁）。
  (二)被告丙○○於偵審中亦始終坦承於八十六年十一月十一日十五時許，在新竹市○
    ○路民生保齡球館附近，以四萬五千元之代價，向黃文燦買入安非他命約十六公
    克（見偵查卷第十八、三十二頁，原審卷第四十五頁及本院其訊問筆錄）。而被
    告乙○○於警訊供述被告丙○○有販賣安非他命之情事（見偵查卷第二十五頁背
    面）。於原審也供述：喬裝之警察有拿出錢來（見原審卷第一七二、一七三頁）
    ，與上揭證人所證情節，亦相吻合。
  (三)被告丙○○於接獲被告乙○○之電話後，隨即駕車至箱根旅館，並經警於其所駕
    駛之車內扣得白色結晶一包之事實，亦據被告丙○○自承在卷。並有該包白色結
    晶扣案可稽。經將該白色結晶送請法務部調查局鑑驗結果，確係甲基安非他命，
    驗餘淨重十三點六六公克，包裝重二點二八公克，有同局八十七年六月十一日（
    八七）陸字第八七０三六九二六號檢驗通知書在卷可按（見原審卷第五二頁）。
  (四)至被告丙○○、乙○○辯稱：當日被告丙○○至箱根旅館，係因被告乙○○欲找
    被告丙○○談論乙○○父親所有土地出售之事宜云云。惟經原審隔離訊問結果，
    被告丙○○（問：土地坐落）答稱：不知，因未談到警方就到了；被告乙○○答
    稱（問；有無告訴他〈指丙○○〉土地在那）有，在二重埔。二人所辯述完全不
    符，所辯至箱根旅館係為談論被告乙○○父親之土地出售問題云云，顯屬虛偽。
  (五)被告乙○○另辯稱：其之所以至箱根旅館，係張智竣打電話，請其代為支付旅館
    費用云云。此不單為證人張智竣所否認，且設如張智竣準備退房，被告乙○○應
    付費離去，何以以電話通知被告丙○○至箱根旅館？且被告乙○○至箱根旅館五
    一五房後，喬裝買主之警員陳孝保曾拿出現款，經被告乙○○確認後，隨即以電
    話聯絡丙○○，被告丙○○即駕車攜安非他命前來，亦據證人陳孝保於原審調查
    時證述在卷。被告乙○○於原審亦供稱：喬裝警員之那人有拿錢出來晃（見原審
    卷第一七三頁）。則證人陳孝保確有拿錢出來給被告乙○○確認買主攜款前來，
    若非被告乙○○確有與被告丙○○非法販賣安非他命之情事，何以如此？另被告
    乙○○雖辯稱因與張智竣間嫌隙存在，始遭張智竣構陷云云，徜如其所辯，其既
    與張智竣存有嫌隙，被告乙○○依理不會受張智竣之請託至箱根旅館幫張智竣繳
    付房費。參以證人陳孝保證稱房間係警方所租用等語（見原審卷第一０八頁），
    足證被告乙○○所辯：其係受張智竣之請託至箱根旅館幫被告張智竣付房費云云
    ，亦屬不實之詞。
  (六)苟如被告丙○○、乙○○所辯：被告丙○○僅係欲至箱根旅館談論被告乙○○父
    親土地出售之問題云云，則被告丙○○何需隨身攜帶大量之安非他命赴約？被告
    丙○○又何以於警方表明身分時隨即駕車逃逸？顯見被告丙○○確有非法賣出安
    非他命之犯意。
  (七)被告丙○○坦承為警查扣之安非他命，係其以四萬五千元之代價購入，已施用部
    分等語。其欲將之以六萬五千元之價格賣出，其有從中賺取差價牟利之營利意圖
    甚明。被告乙○○出面與買主談論買賣安非他命事宜，並確認買主有錢，洽妥六
    萬五千元價金購買安非他命，參與犯罪構成要件行為，並進而聯絡被告丙○○攜
    帶安非他命前來完成交易，且據證人張智竣證述乙○○告知安非他命為被告丙○
    ○所有，足證乙○○對非法販賣安非他命，與丙○○有犯意聯絡及行為分擔。
  (八)至被告丙○○所攜往之安非他命一包，雖非半兩重，因被告丙○○並未攜帶電子
    秤之秤重器具，且毒品交易時間匆促，雙方常大約之估計，未再予秤量，且半兩
    約十八點五公克，被告安非他命送檢驗取樣驗餘為十三點六六公克，包裝重二點
    二八公克，毛重為十五點九四公克，二者重量相差無幾，尚難以此為被告有利之
    認定。
  (九)至於被告丙○○帶同不知情之林欣宜，乙○○偕同不知情之賴淑珍前往交易安非
    他命，因同行者不知情，適足以掩飾其犯行，此一事實，亦難作為有利於被告之
    認定。
  (十)綜上所述，被告丙○○、乙○○所辯，均屬卸責之詞，不足採信。被告二人之犯
    行明確，均堪認定。被告聲請重覆訊問張智竣及於警訊已證述不知情之賴淑珍、
    林欣宜，自無必要，附此敘明。
三、按行為後法律有變更者，適用裁判時之法律。但裁判前之法律有利於行為人者，
    適用最有利於行為人之法律，刑法第二條第一項定有明文。查被告等上開行為後
    ，毒品危害防制條例業經於八十七年五月二十日公布施行，並於同年五月二十二
    日生效，將安非他命列為第二級毒品。非法販賣安非他命之處罰，由麻醉藥品管
    理條例第十三條之一第二項第一款之非法販賣化學合成麻醉藥品罪，修正為毒品
    危害防制條例第四條第二項之販賣第二級毒品罪。販賣安非他命之法定刑，由五
    年以上有期徒刑，得併科五萬元以下之罰金，提高為處無期徒刑或七年以上之有
    期徒刑，得併科新台幣七百萬元以下罰金。新舊法比較之結果，應以行為時之舊
    法規定有利於被告，依刑法第二條第一項但書之規定，應適用行為時之麻醉藥品
    管理條例。查安非他命為麻醉藥品管理條例第二條第四款所規定之化學合成麻醉
    藥品，業經行政院衛生署七十九年十月九日衛署藥字第九０四一四二號公告在案
    ，同年月十一日生效，不得非法販賣、持有。而販賣麻醉藥品，不以販入後復行
    賣出為要件。只須有販賣之意思，販入麻醉藥品即屬犯罪既遂。查本件因案外人
    張智竣於八十六年十一月十三日為警查獲，係在警方授意下，聯絡被告，由警員
    陳孝保喬裝購買安非他命，陳孝保無實際購買之真意，但被告等既有非法販賣安
    非他命之故意，並已洽妥買、賣安非他命之數量、價格，尚未交付，即為警查獲
    ，被告丙○○販入安非他命已屬既遂。被告乙○○已著手於實施非法賣出安非他
    命之行為，應成立非法販賣化學合成麻醉藥品未遂罪。核被告丙○○所為，係犯
    麻醉藥品管理條例第十三條之一、第二項第一款、第三項之販賣麻醉藥品未遂罪
    。被告等非法持有安非他命之低度行為，為非法販賣之高度行為所吸收，不另論
    罪。被告丙○○與乙○○就上揭販賣麻醉藥品未遂部分，有犯意之聯絡及行為分
    擔皆為共同正犯（詳見上開理由二、(七)所載），公訴人認乙○○為幫助犯，起訴
    法條，尚有未洽，應予變更。被告丙○○於八十一年間因賭博案件，經本院判處
    有期刑七月；八十二年間，又因違反麻醉藥品管理條例案件，經台灣新竹地方法
    院，判處有期徒刑七月；因違反麻醉藥品管理條例及藥事法案件，經同院判處有
    期徒刑五年及一年，其先後違反麻醉藥品管理條例及藥事法三案，定其應執行刑
    為有期徒刑六年三月，接續賭博案件執行，共計六年十月，於八十四年八月
    十日假釋，有台灣台中地方法院八十四年度聲字第三二四八號刑事裁定、台灣新
    竹地方法院檢察署檢察官執行保護管束指揮書、台灣台中監獄假釋出監人交付保
    護管束名冊、台灣高等法院檢察署刑案紀錄簡覆表在卷可查。被告丙○○在假釋
    中犯罪，為撤銷假釋之問題，不構成累犯，公訴人認屬累犯，亦有未當。至被告
    乙○○於八十六年間因違反麻醉藥品管理條例案件，經台灣新竹地方法院判處有
    期徒刑六月，如易科罰金以三百元折算一日，於八十六年九月三十日易科罰金執
    行完畢，有臺灣高等法院檢察署刑案記錄簡覆表在卷可參，乙○○受有期徒刑之
    執行完畢，五年以內，再犯本件有期徒刑以上之罪，為累犯，應依刑法第四十七
    條之規定加重其刑。被告乙○○係未遂犯，均依既遂犯之刑減輕之，並先加後減
    之。被告丙○○於八十六年十一月十四日凌晨為新竹市警察局第三分局查獲時，
    供出毒品來源是黃文燦所販售，該分局因而破獲黃文燦非法販賣化學合成麻醉藥
    品案件，有該分局調查筆錄及移送書可稽。應依行為時麻醉藥品管理條例第十三
    條之三減輕其刑。
四、原審對被告等為有罪科刑之判決，固非無見。惟查：(一)被告丙○○並非累犯，原
    審誤為累犯，並加重其刑，於法有違。(二)被告丙○○於警查獲時，供出安非他命
    來源，並因而查獲黃文燦，依法得減輕其刑，原審未加以審酌，也有未合。(三)本
    件不能證明被告等另有於八十六年五月間某日起，至八十六年十月初某日止，以
    每零點五公克五千元之代價，先後四次非法販賣安非他命予張智竣之犯行。原審
    依據張智竣於偵查及原審相互不符，存有瑕疵之陳述，且在無其他佐證下，認定
    被告有該犯行，且此部分，檢察官亦不認定犯罪，並未起訴，原審為訴外裁判，
    認被告等有連續販賣麻醉藥品之行為，均有未當，自屬無可維持。被告等上訴意
    旨，否認全部犯罪，雖不足採，但否認有上開非法販賣安非他命四次予張智竣之
    犯行，尚非全無理由。原判決既另有可議，自應由本院予以撤銷改判。爰審酌被
    告丙○○、乙○○有如事實欄所載之犯罪，素行及本件犯罪之情節、所生之損害
    、犯罪後之態度等一切情狀，分別量處如主文第二、三項所示之刑，以示懲儆。
    扣案之安非他命一包，驗餘淨重十三點六六公克，依從刑附隨於主刑之原則，係
    屬違禁物，應依刑法第三十八條第一項第一款規定宣告沒收。
五、據上論斷，應依刑事訴訟法第三百六十九條第一項前段、第三百六十四條、第二
    百九十九條第一項前段、第三百條，行為時麻醉藥品管理條例第十三條之一、第
    二項第一款、第三項、第十三條之三，刑法第十一條前段、第二十八條、第二條
    第一項但書、第四十七條、第三十八條第一項第一款，判決如主文。
本案經檢察官柯麗鈴到庭執行職務。
中     華     民     國    八十九   年      五        月      十六      日
                            臺灣高等法院刑事第五庭
                                審判長法  官  曾  德  水
                                      法  官  楊  貴  雄
                                      法  官  趙  功  恆
右正本證明與原本無異。
如不服本判決應於收受送達後十日內向本院提出上訴書狀，其未敘述上訴之理由者並
得於提起上訴後十日內向本院補提理由書（均須按他造當事人之人數附繕本）。
                                      書記官  常  淑  慧
中     華     民     國    八十九   年      五        月     二十二     日
附錄：本案論罪科刑法條全文
行為時麻醉藥品管理條例第十三條之一第二項第一款、第三項
違反前條之規定，其屬於第二條第四款之麻醉藥品者，依左列規定處罰：
一、非法輸入、製造、運輸、販賣者，處五年以上有期徒刑，得併科五萬元以下罰金
    。
前項第一款之未遂犯罰之。


司法院資訊處製作；財團法人民間司法改革基金會備份。
